【裁判字號】    88,訴,1427
【裁判日期】    891222
【裁判案由】    瀆職等
【裁判全文】
臺灣桃園地方法院刑事判決                        八十八年度訴字第一四二七號
    公  訴  人  台灣桃園地方法院檢察署檢察官
    被      告  丙○○
                曹儷齡原名丁.
                甲○○
                乙○○
                戊○○
    右  一  人
    選任辯護人  沈朝標
右列被告等因違反銀行法案件，經檢察官提起公訴（八十八年度偵字第六五九三號)
，本院判決如左：
    主      文
丙○○共同違反非銀行不得辦理國內外匯兌業務，處有期徒刑壹年貳月，緩刑參年。
附表編號一所示之物沒收。
曹儷齡共同違反非銀行不得辦理國內外匯兌業務，處有期徒刑壹年貳月，緩刑參年。
附表編號二所示之物沒收。
甲○○共同違反非銀行不得辦理國內外匯兌業務，處有期徒刑壹年貳月，緩刑參年。
附表編號三所示之物沒收。
乙○○共同違反非銀行不得辦理國內外匯兌業務，處有期徒刑壹年貳月，緩刑參年。
附表編號四所示之物沒收。
戊○○共同違反非銀行不得辦理國內外匯兌業務，處有期徒刑壹年貳月，緩刑參年。
附表編號五所示之物沒收。
    事      實
一、丙○○係設於桃園縣大溪鎮○○路一一七號唐氏銀樓實際負責人，明知非銀行不
    得辦理國內外匯兌業務，竟分別與甲○○、乙○○及大陸地區人士唐正華基於犯
    意之連絡，自八十六年初起，接受甲○○、乙○○ (該二人係先接受客戶委託匯
    款至大陸地區後，再由丙○○辦理，此部分後述)及其他不特定之客戶委託匯款
    至大陸地區，丙○○接受客戶委託匯款至大陸地區之方式，係客戶將所欲匯出之
    款項，折合新台幣後交付予丙○○，由丙○○填寫匯款人及受款人、人民幣金額
    、住址等資料，將該等匯款資料傳真至唐正華位於廣東省龍華鎮○○○路華富市
    場四幢之處所，唐正華於接獲該等匯款資料後，即至深圳之郵電局匯款至客戶指
    定之受款人處，再將匯款收據回傳給丙○○，丙○○除影印一份留底外，另一份
    則交給委託匯款之客戶，嗣後丙○○再在台灣支付新台幣予台商，透過台商在大
    陸給付人民幣予唐正華，以此方式從事匯兌業務。
二、曹儷齡 (原名丁○○，於八十九年五月九日更名為曹儷齡)係位於桃園縣桃園市
    ○○路五十九號祥瑞旅行社股份有限公司 (下稱祥瑞旅行社)負責人，明知非銀
    行不得辦理國內外匯兌業務，且匯兌業務非祥瑞旅行社股份有限公司登記範圍內
    之營業項目，竟與乙○○、戊○○及其他大陸地區不詳姓名人士共同基於犯意之
    連絡，自八十五、六年間起接受乙○○、戊○○ (乙○○、戊○○係先接受客戶
    委託匯款至大陸地區後，再由曹儷齡辦理，此部分後述)及其他不特定之客戶委
    託匯款至大陸地區，其匯款方式，係曹儷齡與在大陸地區合夥合資經營事業之友
    人連繫，由該友人將人民幣匯入客戶指定之戶頭，再由曹儷齡與該友人於渠等合
    資經營之事業中加以結算。
三、石啟榮係位於桃園縣龍潭鄉○○路一九四巷二十二弄八號一樓頂天旅行社有限公
    司龍潭分公司之實際負責人，明知非銀行不得辦理國內外匯兌業務，竟與丙○○
    共同基於犯意之連絡，自八十六年間起，接受不特定之客戶委託匯款至大陸地區
    ，其匯兌方式為甲○○先接受不特定客戶委託匯款至大陸地區後，再將匯款資料
    傳真給丙○○，由丙○○依前開方式辦理匯兌，並以所賺取之匯差充作佣金。
四、乙○○係位於桃園縣中壢市○○路六十三號五樓亞東旅行社有限公司 (下稱亞東
    旅行社)實際負責人，明知非銀行不得辦理國內外匯兌業務，竟與丙○○、曹儷
    齡共同基於犯意之聯絡，自八十七年八、九月間起，以每件匯兌收取新台幣 (下
    同)五十元之服務費，接受不特定之客戶委託匯款至大陸地區，其匯兌方式為乙○○先接受不特定之客戶委託匯款至大陸地區後，再將匯款資料轉交給丙○○、
    曹儷齡，再由丙○○、曹儷齡依前開方式辦理匯兌。
五、戊○○係位於桃園縣中壢市○○路○段四十五號二樓龍普旅行社有限公司中壢分
    公司 (下稱龍普旅行社)之實際負責人，明知非銀行不得辦理國內外匯兌業務，
    竟與曹儷齡共同基於犯意之聯絡，自八十七年間起，以每件匯兌收取五十元之服
    務費，接受不特定之客戶委託匯款至大陸地區，其匯兌方式為委託曹儷齡依前開
    方式辦理，或由戊○○先收取客戶欲匯款至大陸地區之新台幣金額，經戊○○換
    算成人民幣後，再自行帶至大陸地區給客戶指定之受款人。
六、案經法務部調查局桃園縣調查站移送台灣桃園地方法院檢察署檢察官偵查起訴。
    理      由
一、右揭犯罪事實，業據被告丙○○、甲○○、乙○○、戊○○等人分別於偵審中坦
    承不諱，並有如附表編號一、三、四、五所示之物扣案可憑，足徵被告等人之自
    白與事實相符，本件事證明確，被告犯行堪以認定，應予依法論科。
二、訊據被告曹儷齡固坦承有接受乙○○轉交匯款至大陸地區，惟否認有為戊○○處
    理匯兌之事宜，辯稱：伊並未幫戊○○處理匯款之事。經查，被告曹儷齡為同案
    被告戊○○處理匯兌之事宜，除據同案被告戊○○供承甚明外，復有扣案之龍普
    旅行社匯兌帳冊八本、匯兌單據六冊及祥瑞旅行社匯款收據壹冊可資佐證，再同
    案被告戊○○並無指證曹儷齡之動機，曹儷齡縱使未幫戊○○處理匯兌之事宜，
    亦不能免曹儷齡已觸犯銀行法第二十九條第一項規定而應依同法第一百二十五條
    第一項規定處斷之犯行，而戊○○若未自承有匯兌之事實，是否違反銀行法有關
    匯兌之規定，尚有待查之必要，戊○○無須自陷刑罰指證曹儷齡，故戊○○之自
    白應係屬實，曹儷齡此部分之辯解，顯係卸責之詞，不足採信，是被告曹儷齡犯
    行堪以認定，應予依法論科。
三、按公司在台收受客戶交付新台幣，而在國外將等值外幣交付客戶指定受款人之行
    為，即屬銀行法第二十九條之「辦理國內外匯兌業務」；縱行為人不經由現金之
    輸送，而藉與在他地之分支機構或特定人間之資金清算，經常為其客戶辦理異地
    間款項之收付，以清理客戶與第三人間債權債務關係或完成資金移轉，亦均屬「
    匯兌業務」，此分別經中央銀行外匯局（八五）台央外柒字第二五一九號、財政
    部八十五年九月四日台融局（一）字第八五二四九五○五號函釋在案；本件被告
    丙○○、甲○○、乙○○在台收受客戶交付之新台幣，甲○○、乙○○透過丙○○，丙○○再透過大陸地區聯絡人唐正華將等值人民幣匯予指定之受款人，再由
    丙○○在台將新台幣交付予台商，透過台商在大陸給付唐正華人民幣，以完成客
    戶與受款人間資金之移轉，依照前揭說明，係屬經營國內外匯兌業務；被告曹儷
    齡、戊○○、乙○○在台收受客戶交付之新台幣，戊○○、乙○○透過曹儷齡，
    曹儷齡再透過在大陸地區合夥合資經營事業之友人，將等值之人民幣匯入客戶指
    定之受款人，嗣後再由曹儷齡與該友人於渠等合資經營之事業中加以結算，而完
    成客戶與受款人間資金之移轉，依前揭說明，係屬經營國內外匯兌業務。故核被
    告五人所為，係犯銀行法第二十九條第一項之規定，應依同法第一百二十五條第
    一項規定處斷。被告丙○○與被告甲○○、乙○○間就前開犯行，分別有犯意之
    聯絡及行為之分擔，均為共同正犯；被告曹儷齡與被告戊○○、乙○○間就前開
    犯行，分別有犯意之連絡及行為之分擔，均應論以共同正犯。次按銀行法第二十
    九條第一項稱非法辦理國內外匯兌業務，所稱「業務」係指基於社會地位，繼續
    經營，本質上具有反覆性及延時性，被告等人雖多次為非法匯兌之行為，乃屬業
    務之範圍內，性質上為繼續犯，不應論以連續犯，公訴人論被告等五人為連續犯
    ，似有未洽。又祥瑞旅行社登記營業項目之範圍並不包括國內外匯兌之業務，有
    桃園縣政府所發給之桃營登字第六四一五九號營利事業登記證影本附卷可稽，曹
    儷齡乃該公司之負責人，經營公司登記範圍以外之業務，係另犯公司法第十五條
    第一項之罪，應依同法第十五條第三項之規定處斷。又按被告曹儷齡經營公司登
    記範圍以外之國內外匯兌業務行為，性質上為繼續犯，屬包括的一罪關係，應僅
    論以一罪。是被告曹儷齡所犯上開二罪間，乃一匯兌行為，同時觸犯銀行法第一
    百二十五條第一項之規定及公司法第十五條第三項之規定，係一行為，觸犯上開
    二罪名，為想像競合犯，應從一重之銀行法第一百二十五條第一項之規定處斷，
    並非所犯上開二罪間，具有方法結果之牽連關係，公訴人論被告上開二罪間有牽
    連犯之關係，亦有未合。爰審酌被告等五人犯罪之動機係為服務老勞民，犯罪之
    目的、手段，從事違法外匯買賣之時間，匯兌之金額，及對金融秩序之影響，並
    其犯罪後之態度良好，坦承犯行等一切情狀，各量處如主文所示之刑。又被告等
    五人前未曾受有期徒刑以上刑之宣告，此有台灣高等法院被告全國前案紀錄在卷
    可按，歷此教訓，當知所警惕，應無再犯之虞，本院認宣告之刑以暫不執行為適
    當，爰併宣告緩刑三年，以勵自行。
四、扣案如附表編號一所示之物，為被告丙○○所有，供犯罪所用之物，業經被告供
    明在卷，應依法宣告沒收之；扣案如附表編號二所示之物，為被告曹儷齡所有，
    供犯罪所用之物，業經被告供明在卷，應依法宣告沒收之；扣案如附表編號三所
    示之物，為被告甲○○所有，供犯罪所用之物，業經被告供明在卷，應依法宣告
    沒收之；扣案如附表編號四所示之物，為被告乙○○所有，供犯罪所用之物，業
    經被告供明在卷，應依法宣告沒收之；扣案如附表編號五所示之物，為被告戊○○所有，供犯罪所用之物，業經被告供明在卷，應依法宣告沒收之。
據上論斷，應依刑事訴訟法第二百九十九條第一項前段，銀行法第二十九條第一項、
第一百二十五條第一項，公司法第十五條第一項、第三項，刑法第十一條前段，第二
十八條、第五十五條、第七十四條第一款、第三十八條第一項第二款，判決如主文。
本案經檢察官張春暉到庭執行職務
中      華      民      國      八十九    年    十二    月    二十二    日
                                      臺灣桃園地方法院刑事第二庭
    法  官  李  育  仁
右正本證明與原本無異。
如不服本判決，應於判決送達後十日內向本院提出上訴狀( 應附繕本 )，上訴於
臺灣高等法院。
                                          書記官  王  泰  元
中      華      民      國      九十      年    四      月    二十六    日
論罪法條：銀行法第二十九條第一項、第一百二十五條第一項
          公司法第十五條第一項、第三項
附表
編號一：中國人民郵政匯款收據 (一)壹冊
        中國人民郵政匯款收據 (二)壹冊
        中國人民郵政匯款收據 (三)壹冊
        匯款至大陸資料(一)壹冊
        匯款至大陸資料(二)壹冊
        匯款至大陸資料(三)壹冊
        客戶委託匯款資料壹冊
        鳳祥大陸匯款保證書壹冊
        匯款憑條(一)壹冊
        大陸銀行電匯憑證壹冊
        銀行匯款憑條壹冊
        唐氏銀樓下手鄉琴旅行社大陸匯款資料壹冊
        唐氏銀樓下手頂天旅行社大陸匯款資料壹冊
        唐氏銀樓下手亞東旅行社大陸匯款資料壹冊
        唐氏銀樓下手東享旅行社大陸匯款資料壹冊
        客戶大陸匯款收據憑證壹冊
編號二：祥瑞旅行社匯款收據壹冊
編號三：匯兌款回條(匯至唐氏銀樓)壹冊
        匯款資料檔案及匯款委託書壹冊
        客戶匯款單據壹冊
編號四：亞東旅行社兩岸匯款憑證壹冊
編號五：匯兌帳冊八冊
        匯兌單據六冊


司法院資訊處製作；財團法人民間司法改革基金會備份。
